臺灣橋頭地方法院刑事判決　
111年度審訴字第252號
公  訴  人  臺灣橋頭地方檢察署檢察官
被      告  蔡鴻淵


                    (現另案於法務部○○○○○○○○○執                      行中)
上列被告因違反毒品危害防制條例案件，經檢察官提起公訴（11
0年度毒偵字第2227號），被告於準備程序中就被訴事實為有罪
之陳述，經本院告知簡式審判程序之旨，並聽取被告與公訴人之
意見後，本院合議庭裁定由受命法官獨任進行簡式審判程序，判
決如下：
    主  文
丙○○犯施用第一級毒品罪，處有期徒刑捌月。
扣案之如附表編號1至5所示之物均沒收銷毀之；扣案之如附表編
號6、7所示之物均沒收之。
    事  實
一、丙○○前於民國110年間因施用毒品案件，經本院以110年度毒
    聲字第249號裁定送勒戒處所施以觀察、勒戒後，因認無繼
    續施用毒品之傾向，於同年10月18日期滿執行完畢釋放出所
    ，並經臺灣橋頭地方檢察署（下稱橋頭地檢署）檢察官以11
    0年度毒偵字第625、1022號為不起訴處分確定。詎其猶不知
    徹底戒絕毒癮，竟於前開觀察、勒戒執行完畢後3年內，仍
    基於施用第一級毒品海洛因及第二級毒品甲基安非他命之犯
    意，於同年11月16日中午12時30分許，在其位於高雄市○○區
    ○○路000巷00號之住處內，以將海洛因及甲基安非他命混合
    置於香菸內點燃後吸食所產生煙霧之方式，同時施用第一級
    毒品海洛因及第二級毒品甲基安非他命1次。嗣因員警追查
    懸掛車牌號碼00-0000號之現代廠牌白色自小客車駕駛人涉
    嫌妨害自由等案件時，查知該涉案車輛原懸掛車牌號碼000-
    0000號，復循線發現上開自用小客車停放在高雄市○○區○○路
    0號前後，於同年11月17日下午2時20分許，因丙○○欲駕駛上
    開自用小客車而為警盤查，經警徵得丙○○同意搜索後，當場
    扣得丙○○所有供本案施用毒品犯罪所用及所餘之如附表編號
    1至7所示之物，復經警徵得丙○○同意採集尿液送驗，其檢驗
    結果確呈有第一級毒品海洛因代謝後之嗎啡陽性及第二級毒
    品甲基安非他命安非他命、甲基安非他命陽性反應，始查悉
    上情。
二、案經屏東縣政府警察局枋寮分局報告臺灣橋頭地方檢察署檢
    察官偵查起訴。
    理  由
一、本案被告丙○○所犯係死刑、無期徒刑、最輕本刑為3年以上
    有期徒刑以外之罪，亦非高等法院管轄之第一審案件，而被
    告於準備程序中就被訴事實為有罪之陳述，經本院告知簡式
    審判程序之意旨，並聽取被告及公訴人之意見後，爰依刑事
    訴訟法第273條之1第1項、第284條之1之規定，本院合議庭
    裁定由受命法官獨任進行簡式審判程序，合先敘明。
二、認定犯罪事實之證據及理由：
  ㈠前揭犯罪事實，業據被告於警詢、偵查及本院審理中均供承
    不諱（見警卷第4至8頁；毒偵卷第85、86頁；審訴卷第59、
    67、69頁），並有被告出具之自願受搜索同意書、扣案毒品
    之枋寮分局查獲毒品初步檢驗報告單暨檢驗照片、屏東縣警
    察局枋寮分局（下稱枋寮分局）搜索扣押筆錄暨扣押物品目
    錄表各1份、查獲現場及扣押物品照片22張在卷可按（見警
    卷第22至27、34至43、48至70頁）；又被告為警查獲時所採
    集之尿液檢體，經送請正修科技大學超微量研究科技中心(
    下稱正修研究科技中心)檢驗後，其檢驗結果確呈有第一級
    毒品海洛因代謝後之嗎啡陽性及第二級毒品甲基安非他命安
    非他命、甲基安非他命陽性乙節，有被告之勘查採證同意書
    、枋寮分局偵辦疑似施用毒品尿液檢體送驗代號與真實姓名
    對照表（檢體編號：枋偵查00000000）及正修研究科技中心
    110年12月15日編號第R00-0000-000號尿液檢驗報告各1份存
    卷可按(見警卷第29至31頁；偵卷第131頁)；復有被告所有
    如附表編號1至7所示之物扣案可資為佐。再查，扣案之如附
    表編號1至3所示之白色粉末、碎塊狀6包等物，經送請法務
    部調查局濫用藥物實驗室(下稱法務部實驗室)及高雄醫學大
    學附設中和紀念醫院醫學部毒物室(下稱高醫紀念醫院)檢驗
    ，其檢驗結果確均含有第一級毒品海洛因成分（各含包裝袋
    1只，檢驗前後淨重均詳如附表編號1至3所示）乙節，有法
    務部實驗室111年3月25日調科壹字第11123005700號鑑定書
    及高醫紀念醫院110年12月21日第S00000-000至S00000-000
    號濫用藥物檢驗報告各1份附卷可按（見偵卷第113至125頁〈
    均正面〉、第133頁）；而扣案之如附表編號4、5所示之白色
    晶體2包，經送請高醫紀念醫院檢驗，其檢驗結果確均含有
    第二級毒品甲基安非他命成分（各含包裝袋1只，檢驗前後
    淨重均詳如附表編號4、5所示）乙節，有高雄醫學大學110
    年12月21日第S00000-000、S00000-000號濫用藥物檢驗報告
    各1 份附卷可按（見偵卷第101、103頁）；再者，扣案之如
    附表編號1至7所示之第一、二級毒品、殘渣袋及電子磅秤等
    物，均係供被告為本案施用第一級毒品海洛因及第二級毒品
    甲基安非他命所用及所餘之物等情，已據被告於本院審理中
    供述甚詳（見審訴卷第59頁）；基此，足認被告上開任意性
    之自白核與前揭事證相符，可堪採為認定被告本案犯罪事實
    之依據。
　㈡次按觀察、勒戒或強制戒治執行完畢釋放後，3年內再犯第10
    條之罪者，檢察官或少年法院（地方法院少年法庭）應依法
    追訴或裁定交付審理，毒品危害防制條例第23條第2項定有
    明文。經查，被告前於110年間因施用毒品案件，經本院以1
    10年度毒聲字第249號裁定送勒戒處所施以觀察、勒戒後，
    因認無繼續施用毒品之傾向，於同年10月18日期滿執行完畢
    釋放出所，並經橋頭地檢署檢察官以110年度毒偵字第625、
    1022號為不起訴處分確定等情，有被告之臺灣高等法院被告
    前案紀錄表1份在卷可查（見審訴卷第85、95頁）；則揆以
    前揭規定及說明，被告於經前開觀察、勒戒執行完畢釋放後
    ，3年內再犯本案施用第一級毒品及第二級毒品犯行，則檢
    察官依前開規定逕予追訴，自屬合法。
　㈢綜上所述，本案事證已臻明確，被告上開施用第一級毒品海
    洛因、第二級毒品甲基安非他命犯行，均應洵堪認定。
三、論罪科刑：
　㈠核被告所為，係犯毒品危害防制條例第10條第1項之施用第一
    級毒品罪及同條第2項之施用第二級毒品罪。又被告持有第
    一級毒品海洛因、第二級毒品甲基安非他命後進而施用，其
    持有各該毒品之低度行為，已為其後施用各該毒品之高度行
    為所吸收，均不另論罪。再者，被告以一施用行為同時觸犯
    施用第一級毒品罪及施用第二級毒品罪等2罪名，為想像競
    合犯，應依刑法第55條前段之規定，從一重論以施用第一級
    毒品罪。
　㈡爰審酌被告前因施用毒品案件，經法院裁定施以觀察、勒戒
    程序執行完畢後，竟仍無視於毒品對於自身健康之戕害，未
    能徹底戒除毒癮，再次施用足以導致精神障礙及生命危險之
    成癮性毒品，因而違犯本案施用毒品犯行，任由毒品對自身
    健康造成戕害，並違反國家對於杜絕毒品犯罪之禁令，且對
    社會風氣、治安造成潛在危害，顯見被告法治觀念確屬薄弱
    ，並欠缺戒絕毒品之決心，其所為實不足取；惟念及被告於
    犯後已知坦承犯行，態度尚可；兼衡以施用毒品乃自戕一己
    之身體健康，並具有病患性人格特質，尚未直接危害社會或
    他人；另參諸施用毒品者均有相當程度之成癮性及心理依賴
    ，其犯罪心態與一般刑事犯罪之本質並不相同，應側重以適
    當之醫學治療及心理矯治處遇為宜；復考量被告係因罹患口
    腔癌，為了止痛而施用毒品等情（見警卷第7頁）；暨衡及
    被告之教育程度為國中畢業、家庭經濟狀況為勉持，及其自
    陳入監前從事漁業、家中尚有母親、哥哥、女兒1名、兒子2
    名等家庭生活狀況（見被告警詢筆錄受詢問人欄所載〈警卷
    第2頁〉；審訴卷第69頁）等一切具體情狀，量處如主文所示
    之刑。
四、沒收部分：
　㈠按查獲之第一、二級毒品及專供製造或施用第一、毒品之器
    具，不問屬於犯罪行為人與否，均沒收銷燬之，毒品危害防
    制條例第18條第1前段已有明定。經查，扣案之如附表編號1
    至5所示之白色粉末、塊狀共6包及白色晶體2包等物，經送
    請檢驗後，其檢驗結果確分別含有第一級毒品海洛因、第二
    級毒品甲基安非他命成分(各含包裝袋1只，檢驗前後淨重均
    詳如附表編號1至5所示)，業如前述，且為被告本案施用毒
    品後所剩餘之物一節，已據被告於本院審理時供承在卷（見
    審訴卷第59頁），故應依毒品危害防制條例第18條第1項前
    段之規定，均宣告沒收銷燬之；又包裝上開第一級毒品海洛
    因、第二級毒品甲基安非他命之包裝袋各1只，因與其上殘
    留之第一級毒品海洛因、第二級毒品甲基安非他命均難以析
    離，且無析離之實益及必要，應視同查獲之第一級毒品海洛
    因、第二級毒品甲基安非他命，一併宣告沒收銷燬之；至鑑
    定用罄之毒品部分，既已殷鑑驗完畢而滅失，自無庸再為諭
    知沒收銷燬，亦予述明。
　㈡次按供犯罪所用、犯罪預備之物或犯罪所生之物，屬於犯罪
    行為人者，得沒收之，刑法第38條第2 項前段已有規定。查
    扣案之如附表編號6、7所示之殘渣袋1包及電子磅秤2臺等物
    ，均為被告所有，並係供其分裝其所施用毒品及秤量毒品所
    用之物一節，亦經被告於本院審理中供承在卷（見審訴卷第
    59頁），故爰依刑法第38條第2項前段之規定，均宣告沒收
    。
　㈢至扣案之如附表編號8、9所示之愷他命4包、咖啡包29包等物
    ，雖均為被告所有，惟與被告本案所犯施用第一、二級毒品
    犯罪無關，爰不另為沒收之諭知，一併述明。
據上論斷，應依刑事訴訟法第273條之1第1項、第284條之1、第2
99條第1項前段，毒品危害防制條例第10條第1項、第2項、第18
條第1項前段，刑法第11條前段、第55條前段、第38條第2項前段
，判決如主文。
本案經檢察官甲○○提起公訴，檢察官乙○○到庭執行職務。
中　　華　　民　　國　　111 　年　　7 　　月　　12　　日
                  刑事第四庭      法  官  許瑜容
以上正本證明與原本無異。
如不服本判決應於收受送達後20日內向本院提出上訴書狀，並應
敘述具體理由；如未敘述上訴理由者，應於上訴期間屆滿後20日
內向本院補提理由書（均須按他造當事人之人數附繕本）「切勿
逕送上級法院」。 
中　　華　　民　　國　　111 　年　　7 　　月　　13　　日
                                  書記官  林榮志　　　　
附錄本案論罪科刑法條全文：
毒品危害防制條例第10條
施用第一級毒品者，處6 月以上5 年以下有期徒刑。
施用第二級毒品者，處3 年以下有期徒刑。
附表：
編號 扣押物品名稱及數量 檢驗結果 備    註  1 第一級毒品海洛因壹包（含包裝袋壹只） 含第一級毒品海洛因成分，驗前淨重為壹點參玖公克、驗餘淨重為壹點參壹公克。 法務部實驗室111年3月25日調科壹字第11123005700號鑑定書  2 第一級毒品海洛因肆包（含包裝袋各壹只） 均含有第一級毒品海洛因成分，合計驗前淨重為壹點玖柒公克、驗餘淨重為壹點玖肆公克，純度87.04％，純質淨重為壹點柒壹公克。 同上  3 第一級毒品海洛因壹包（含包裝袋壹只） 含第一級毒品毒品海洛因成分，驗前淨重為零點零壹壹公克、驗餘淨重為零點零零柒公克。。 同上，高醫紀念醫院110年12月21日第S00000-000號濫用藥物檢驗報告  4  第二級毒品甲基安非他命壹包(含包裝袋壹只） 含第二級毒品甲基安非他命成分，驗前淨重為零點陸玖參公克、驗後淨重為零點陸捌玖公克。 高醫紀念醫院110年12月21日第S00000-000號濫用藥物檢驗報告  5 第二級毒品甲基安非他命壹包(含包裝袋壹只)  含第二級毒品甲基安非他命成分，驗前淨重為壹點伍壹公克、驗後淨重為壹點伍零陸公克。 高醫紀念醫院110年12月21日第S00000-000號濫用藥物檢驗報告  6 殘渣袋壹包    7 電子磅秤貳臺    8  愷他命肆包    9 咖啡包（AAPE）貳拾玖包